【裁判字號】    97,訴,1466
【裁判日期】    971028
【裁判案由】    偽造文書等
【裁判全文】
臺灣基隆地方法院刑事判決              97年度訴字第1466號
公  訴  人  臺灣基隆地方法院檢察署檢察官
被      告  丁○○
                    （另案羈押於臺灣基隆看守所）
上列被告因偽造文書等案件，經檢察官提起公訴（97年度偵字第
3583、3738號），本院判決如下：
    主  文
丁○○踰越牆垣及安全設備，於夜間侵入住宅竊盜，處有期徒刑
捌月；又行使偽造私文書，足以生損害於他人，處有期徒刑月
，偽造之「乙○○」署押壹枚，沒收之。應執行有期徒刑拾月，
偽造之「乙○○」署押壹枚，沒收之。
其餘被訴竊盜部分，公訴不受理。
    事  實
一、民國97年7 月26日上午4 時（夜間），丁○○途經臺北縣瑞
    芳鎮慶安新村24號乙○○住處（以下簡稱「詹宅」）附近，
    適抬頭張望而悉「詹宅」3 樓陽臺窗戶疏未關攏，復見斯時
    四下無人暨其防閑設施（鐵欄杆）未經密封，乃萌生為自己
    不法所有之意圖暨竊盜他人財物之犯意，趁屋主乙○○暨其
    家人猶熟睡未醒之機會，攀爬牆緣逐級而上，再翻越「詹宅
    」3 樓陽臺牆垣以侵入其陽臺範圍，繼而自「詹宅」3 樓陽
    臺未經關攏之窗戶（安全設備）越入其建物內部，徒手搜刮
    乙○○暨其家人置於「詹宅」屋內之現金新臺幣（下同）2,
    500 元及中國信託商業銀行股份有限公司（以下簡稱「中國
    信託商業銀行」）核發予乙○○之「0000-0000-0000-0000
    」信用卡1 枚（以下簡稱「系爭信用卡」）；丁○○以上開
    方式踰越牆垣及安全設備、於夜間侵入住宅竊盜得手後，旋
    由「詹宅」1 樓大門離開現場。其後，復基於行使偽造私文
    書暨意圖為自己不法所有而詐騙財物之犯意，於同日（97年
    7 月26日）上午5 時57分，駕駛3279-DH 號自小客車逕往「
    基隆市○○○路105 號」之臺灣中油成功一路加油站，佯充
    其即系爭信用卡之合法持卡人（乙○○），將系爭信用卡持
    交予臺灣中油成功一路加油站之不知情員工代為刷卡登錄信
    用卡審核系統，藉以購買價值1,020 元之汽油，並於電子簽
    帳單商店存根聯上偽簽「乙○○」署名1 枚，再將之提交予
    上開不知情員工而為主張，以此方式行使偽造私文書，足以
    生損害於乙○○、臺灣中油成功一路加油站及中國信託商業
    銀行，使上開不知情之員工陷於錯誤，同意交付丁○○價值
    相當於其刷卡金額（1,020 元）之汽油。丁○○以上開方式
    詐欺取財得逞後，旋將系爭信用卡隨手棄置不詳處所；至其
    竊盜所得之現金2,500 元，嗣亦經其花用一空。茲因乙○○
    暨其家人一覺醒來，赫見上揭財物不翼而飛，乃即報警查辦
    ；員警獲報後，遂即取調系爭信用卡之刷卡消費紀錄及臺灣
    中油成功一路加油站之監視錄影內容，方循線查悉上情。
二、案經乙○○訴由臺北縣政府警察局瑞芳分局移送臺灣基隆地
    方法院檢察署檢察官偵查起訴。
    理  由
壹、有罪部分：
一、證據能力：
  (一)供述證據部分：
    按被告以外之人於審判外之言詞或書面陳述，除法律有規定
    者外，不得作為證據，刑事訴訟法第一百五十九條第一項固
    有明文。惟被告以外之人於審判外之陳述，即令與同法第一
    百五十九條之一至同法第一百五十九條之四「傳聞證據排除
    之例外」等規定不符，然「經當事人於審判程式同意作為證
    據，法院審酌該言詞陳述或書面陳述作成時之情況，認為適
    當者，亦得為證據；當事人、代理人或辯護人於法院調查證
    據時，知有上開刑事訴訟法第一百五十九條第一項不得為證
    據之情形，而未於言詞辯論終結前聲明異議者，視為有前項
    之同意」，刑事訴訟法第一百五十九條之五亦有明定。蓋被
    告之「反對詰問權」，核屬憲法第八條第一項規定「非由法
    院依法定程式不得審問處罰」之正當法律程式所保障之基本
    人權及第十六條所保障之基本訴訟權，不容任意剝奪。是為
    保障被告之「反對詰問權」，92年2 月6 日修正公佈之刑事
    訴訟法，乃酌採英美法之傳聞法則，明定被告以外之人於審
    判外之陳述，性質上均屬傳聞證據，依傳聞法則，原均無證
    據能力。惟「反對詰問權」既屬被告訴訟防禦之一種，則倘
    法院於審理之時，業已賦與被告合理主張是項權利之機會，
    乃被告於審慎評估其訴訟之優勝劣敗後，竟甘於放棄關此權
    利之行使（例如：證人於審判外之陳述已明，倘一再傳喚到
    庭俾踐行詰問，不過徒增審訊時間，而無助事實釐清。又如
    ：倘傳喚證人到庭俾踐行詰問，不僅無從維護被告本身利益
    ，甚且可能惡化刑事被告處境，使被告居於更為不利之劣勢
    ），則已足見「反對詰問」之於被告本案防禦之了無助益！
    此際，倘仍強令被告為此主張，則其結果恐亦將與「被告之
    不防禦」無殊，而終將悖離憲法保障人民訴訟權及刑事訴訟
    法酌採英美傳聞法則之本旨。據此，被告本於自主意志而放
    棄「反對詰問權」之主張或行使，參諸憲法保障人民訴訟權
    之真意，自應賦與相對等之尊重。更何況，鑒於我刑事訴訟
    法採用傳聞證據排除法則之重要理由之一，無非「傳聞證據
    未經當事人以反對詰問予以覈實」，是倘當事人「不願」對
    原供述人為反對詰問，則自法理以言，法院似亦全無假職權
    為名，任意介入以「否定」是項傳聞證據證據能力之空間、
    餘地！尤以參諸我刑事訴訟法第一百五十九條之五之立法理
    由，除係明確揭示前開傳聞證據排除法則之基本法理，更係
    明確指出本次修正併「參考日本刑事訴訟法第三百二十六條
    第一項規定」之立法意旨（參見立法理由三）；而「有關檢
    察官及被告均同意作為證據之傳聞書面材料或陳述，概可直
    接援引該國刑事訴訟法第三百二十六條規定資為傳聞證據排
    除例外之法律依據，祇於檢察官或被告不同意之例外情況，
    始須進而斟酌該等書面材料或陳述究否符合該國其他傳聞證
    據排除之例外規定，俾憑另行認定關此證據資料是否具備證
    據能力」，則向屬日本刑事審判實務之運作方式！本此同旨
    ，我刑事訴訟法第一百五十九條之五當更加不宜逕為反於上
    開解釋，即應認為「在當事人間無爭執之案件中，傳聞證據
    基本上均可依據前引規定提出於法院使用」！準此，在證據
    能力俱無爭執之案件中，法院當亦毋庸再依刑事訴訟法第一
    百五十九條之一至同法第一百五十九條之四等規定為個別性
    之斟酌，並應逕自援引刑事訴訟法第一百五十九條之五，資
    為傳聞證據排除例外之法律依據，方符憲法保障基本人權及
    人民訴訟權之本旨！查：被告丁○○除曾於準備程序進行中
    ，明示不予爭執本案「審判外言詞或書面陳述」之「證據能
    力」（本院準備程序筆錄參照）；復未於本案辯論終結以前
    ，就旨揭「審判外言詞或書面陳述」之「證據能力」重為爭
    執（本院審判筆錄參照）；兼以自形式察其作成、取得當時
    外部情況，亦俱無「任意性」或「信用性」違反而顯然不適
    當之情形，而均與刑事訴訟法第一百五十九條之五之規定相
    符。按諸首開說明，本院自應援引刑事訴訟法第一百五十九
    條之五規定資為傳聞證據排除例外之法律依據，即認：本案
    相關證人於「審判外之言詞或書面陳述」，之於被告而言，
    均有證據能力，而毋庸再依刑事訴訟法第一百五十九條之一
    至同法第一百五十九條之四等規定為個別性之斟酌。
  (二)非供述證據部分：
    查卷附監視錄影畫面之翻拍照片1 張、3279-DH 號自小客車
    車籍資料及系爭信用卡消費簽帳單、冒用明細各1 紙，或係
    以科技電子或機械運作所留存之影像，或係以科技電子或機
    械運作所留存之紀錄，是其自「非」供述證據，尤以核無違
    法採證之情形，是之於本案被告而言，其證據能力之具備，
    當亦毋待贅言。
二、事實認定：
    上開事實業據被告丁○○於本院審理時坦承在卷，核其情節
    ，並與證人即告訴人乙○○於警詢證述之內容相符，且有中
    油成功一路加油站監視錄影畫面之翻拍照片1 張、3279-DH
    號自小客車車籍資料、系爭信用卡消費簽帳單、冒用明細及
    本院職權查列之97年日出、日沒時刻表各1 紙在卷足佐。綜
    上，堪認被告於本院審理時之任意性自白，與事實相符，可
    以採信。從而，本案事證明確，被告如本判決事實欄所載之
    踰越牆垣、安全設備而於夜間侵入住宅竊盜、行使偽造私文
    書、詐欺取財等犯行，均堪認定。
三、論罪科刑：
  (一)按刑法第三百二十一條第一項第二款所稱之「其他安全設備
    」，乃指門扇、牆垣以外，依社會通常觀念，足認為防盜之
    一切設備而言；茲「詹宅」3 樓之陽臺窗戶，自客觀以言，
    既有防閑之效用，核其性質，當屬刑法第三百二十一條第一
    項第二款所指之「安全設備」無疑，是倘行為人藉踰越該窗
    戶之方式以入室行竊，則其自應論以本條之踰越安全設備加
    重竊盜罪。又毀（毀損）越（踰越）安全設備而入室行竊，
    其越入行為即屬侵入住宅，已結合於所犯加重竊盜之罪質中
    ，而無更行構成侵入住宅竊盜之理（最高法院27年上字第18
    87號判例意旨參照）；至其毀損行為即屬毀棄、損壞他人之
    物，亦已結合於所犯加重竊盜之罪質中，並無更行構成毀損
    罪名之餘地（最高法院92年度臺非字第6 號判決意旨參照）
    ，合先指明。
  (二)查消費商店一式三聯（第一聯持卡人存根、第二聯商店存根
    、第三聯收單存根）或一式二聯（無前揭第三聯）之簽帳單
    ，其中「持卡人存根聯」係供持卡人留存；「商店存根聯」
    則係供特約商店留存，俾其日後對帳能有所據；至「收單存
    根聯」則係表示持卡人同意，一經按照信用卡使用契約刷卡
    消費，即有依照刷卡消費金額付款予發卡銀行之義務，特約
    商店得據此向收單銀行、發卡銀行表示持卡人消費證明之私
    文書。換言之，以信用卡作為支付方法之交易行為，不論特
    約商店所使用者，係一式三聯，抑或一式二聯簽帳單，持卡
    人一經在特約商店已填妥（或已繕印妥）交易標的暨交易金
    額等應記載事項之簽帳單上簽名，即表示持卡人承認有此交
    易行為，該簽帳單之各聯，均屬有關權利義務證明之私文書
    ，而不因其用途不同致有差異（最高法院89年度臺上字第58
    20號判決意旨參照）。準此以言，倘行為人於簽帳單上偽簽
    他人署押，而表示該人消費之證明並持以行使，所觸犯者，
    即應屬刑法第二百十六條、第二百十條之行使偽造私文書罪
    無誤。又不論特約商店所使用之簽帳單，係一式三聯，抑或
    一式二聯，持卡人通常僅於第一聯簽署其姓名，並藉複寫之
    便，使該簽帳單第二聯、第三聯同時有其姓名之顯現；惟特
    約商店所使用者，倘係電子簽單，則因電子簽單僅商店存根
    聯需由持卡人簽名，是其持卡人存根聯上，並無持卡人簽名
    之複寫。
  (三)按無付款意思而冒用他人信用卡，於簽帳單上偽簽他人姓名
    （施用詐術），使特約商店陷於錯誤，誤以為行為人即原持
    卡人，而交付行為人一定之財物，此一過程，核與詐欺取財
    罪之構成要件相符合；即特約商店因誤信行為人乃真正持卡
    人，致交付行為人一定之財物，此項財物之交付，當使特約
    商店喪失其持有而妨害其使用財物本身之機能，對特約商店
    而言，自屬損害，特約商店即為被害人。又就令特約商店可
    另向發卡銀行請求支付帳款，致其全體財產不生減損，然特
    約商店按諸契約約定，既恆有對「持有發卡銀行所核發信用
    卡之人」交付特定財物（刷卡購物）之義務，縱持卡人在特
    約商店依契約向發卡銀行請領項款以後，並未依其與發卡銀
    行間之信用卡使用契約約定，在限期以內，對發卡銀行清償
    該項款，致發卡銀行受有損害（發卡銀行亦為被害人），然
    行為人因上開刷卡消費行為所詐得者，仍係特約商店交付之
    財物本身，而非利益；更何況，行為人利用上揭方式行詐騙
    之實，其主觀上之犯意，亦應為詐取所購買之貨物，而非冀
    圖發卡銀行預墊貨款之利益；再參以行為人施用詐術行騙之
    對像，實係特約商店之售貨人員，而非發卡銀行行員，特約
    商店復因此陷於錯誤並交付財物，則自應認為行為人之所為
    ，係該當刑法第三百三十九條第一項之詐欺取財罪，而非刑
    法第三百三十九條第二項之詐欺得利罪。
  (四)核被告於97年7 月26日上午4 時（夜間），攀爬牆緣逐級而
    上，翻越「詹宅」3 樓陽臺牆垣以侵入其陽臺範圍，再自「
    詹宅」3 樓陽臺未經關攏之窗戶（安全設備）越入其建物內
    部而徒手竊盜之所為，係犯刑法第三百二十一條第一項第一
    款、第二款之踰越牆垣及安全設備，於夜間侵入住宅加重竊
    盜罪。至被告於97年7 月26日上午5 時57分，佯充其即系爭
    信用卡之合法持卡人（乙○○）而刷卡消費，使加油站之不
    知情員工陷於錯誤而同意交付價值相當於其刷卡金額即1,02
    0 元之汽油之所為，則係犯刑法第二百十六條、第二百十條
    之行使偽造私文書罪及同法第三百三十九條第一項之詐欺取
    財罪。
  (五)被告偽造私文書（佯以「乙○○」身份而在消費簽帳單上簽
    名）復持以行使，其偽造私文書之低度行為應為高度之行使
    偽造私文書所吸收；又被告偽造「乙○○」署押之行為亦為
    偽造私文書之部分行為，均不另論罪。
  (六)被告以「乙○○」名義偽造消費簽帳單並提交加油站員工以
    行使之目的，係在使加油站員工陷於錯誤而同意給付與刷卡
    金額等值之財物（汽油）；換言之，被告行使偽造私文書即
    其「詐取財物」行為之一部，並因而觸犯構成要件不相同之
    法條罪名，為異種想像競合犯，應從一較重之刑法第二百十
    六條、第二百十條之行使偽造私文書罪處斷。
  (七)被告所犯上開二罪（「踰越牆垣及安全設備，於夜間侵入住
    宅加重竊盜罪」、「行使偽造私文書罪」），犯意各別、行
    為互殊，應予分論併罰。
  (八)本院審酌被告不思正當工作以換取財物，妄想以竊盜、行使
    偽造私文書、詐欺取財等方式不勞而獲，嚴重缺乏尊重他人
    財產權之觀念，尤以被告竊取他人信用卡並恃以盜刷消費之
    犯罪手法，更已嚴重危害整體社會之經融秩序；併衡量被告
    踰越安全設備以入室行竊之犯罪手法、告訴人乙○○財產法
    益之侵害程度，暨其坦承犯行而表悔悟之犯後態度等一切情
    狀，分別量處如主文所示之刑，併定其應執行之刑。
  (九)被告偽造之「乙○○」署押1 枚，不問屬於犯人與否，均應
    依刑法第二百十九條規定，於其所犯該罪之主文項下併予宣
    告沒收。
貳、不受理部分：
一、公訴意旨另以：被告丁○○於97年7 月27日下午2 時，在臺
    北縣瑞芳鎮○○路吉慶公園城24號3 樓住處，徒手竊取其胞
    姐即告訴人丙○○所有之電腦主機1 臺得手，因認被告涉犯
    刑法第三百二十條第一項之普通竊盜罪嫌云云。
二、按告訴乃論之罪，告訴人於第一審辯論終結前得撤回告訴；
    又告訴經撤回者，應諭知不受理之判決，刑事訴訟法第二百
    三十八條第一項、第三百零三條第三款分別定有明文。
三、查本案被告與告訴人丙○○實乃「二親等之旁系血親」，此
    業據被告及告訴人一致敘明在卷。又本案被告被訴竊盜案件
    ，檢察官認係觸犯刑法第三百二十條第一項之普通竊盜罪嫌
    ，依同法第三百二十四條第二項規定，五親等內血親之間，
    犯刑法第三百二十條第一項之罪者，須告訴乃論。茲因告訴
    人丙○○業已撤回本案告訴（參見本院卷附97年10月20日準
    備程序筆錄），按諸首開說明，爰不經言詞辯論，逕依刑事
    訴訟法第三百零三條第三款規定，為不受理判決之諭知。
據上論斷，應依刑事訴訟法第二百九十九條第一項前段、第三百
零三條第三款、第三百零七條，刑法第三百二十一條第一項第一
款、第二款、第二百十六條、第二百十條、第三百三十九條第一
項、第五十五條、第五十一條第五款、第二百十九條，刑法施行
法第一條之一，判決如主文。
本案經檢察官甲○○到庭執行職務。
中    華    民    國    97    年    10    月    28    日
                  刑事第四庭審判長法  官  齊  潔
                                  法  官  周霙蘭
                                  法  官  王慧惠
以上正本證明與原本無異。
如不服本判決應於收受本判決後10日內向本院提出上訴書狀，其
未敘述上訴理由者，並得於提起上訴後10日內向本院補提理由書
狀（均須按他造當事人之人數附繕本）「切勿逕送上級法院」。
中    華    民    國    97    年    10    月    28    日
                                  書記官  王一芳
附錄論罪法條：
刑法第321 條第1 項第1 款、第2 款
犯竊盜罪而有左列情形之一者，處六月以上、五年以下有期徒刑
：
一、於夜間侵入住宅或有人居住之建築物、船艦或隱匿其內而犯
    之者。
二、毀越門扇、牆垣或其他安全設備而犯之者。
三、攜帶兇器而犯之者。
四、結夥三人以上而犯之者。
五、乘火災、水災或其他災害之際而犯之者。
六、在車站或埠頭而犯之者。
刑法第216 條
行使第210 條至第215 條之文書者，依偽造、變造文書或登載不
實事項或使登載不實事項之規定處斷。
刑法第210 條
偽造、變造私文書，足以生損害於公眾或他人者，處5 年以下有
期徒刑。
刑法第339 條第1 項
意圖為自己或第三人不法之所有，以詐術使人將本人或第三人之
物交付者，處5 年以下有期徒刑、拘役或科或併科1 千元以下罰
金。


司法院資訊處製作；財團法人民間司法改革基金會備份。
